【裁判字號】    90,交聲,406
【裁判日期】    901123
【裁判案由】    聲明異議
【裁判全文】
臺灣臺中地方法院交通事件裁定                      九十年度交聲字第四○六號
    原處分機關  臺灣省政府交通處公路局豐原監理站
    受  處分人
    即  異議人  乙○○
                甲○○
右列受處分人等因違反道路交通管理處罰條例，分別對於臺灣省政府交通處公路局豐
原監理站九十年十月十七日所為之處分（分別為豐原監理站豐監稽違６３字第Ｈ00
000000號、第Ｈ00000000號)，聲明異議，本院裁定如左：
    主    文
原處分均撤銷。
乙○○、甲○○駕駛拼裝車輛，未經核准領用牌照行駛，各處罰鍰新台幣肆仟捌佰元
。陸輪拼裝車各一輛，均沒入。
    理    由
一、按汽車係拼裝車輛、未經核准領用牌照行駛者，處汽車所有人新台幣（下同）三
    千六百元以上七千二百元以下罰鍰，並禁止其行駛及沒入車輛，道路交通管理處
    罰條例第十二條第一項第二款、第二項定有明文。
二、本件原處分意旨略以：受處分人等即異議人乙○○、甲○○於九十年九月二十二
    日十五時許，各駕駛未經核准領用牌照之六輪拼裝車乙部違規行使於臺中縣大甲
    鎮○○路一四二號前，均因違反道路交通管理處罰條例第十二條第一項第二款拼
    裝車、未經核准領用牌照，禁止行駛規定，為警當場攔截填製通知單舉發，且依
    前開條例第十二條第二項規定查扣上開兩部拼裝車，並移送臺灣省政府交通處公
    路局豐原監理站（下稱豐原監理站），該監理站嗣於九十年十月十七日分別就乙
    ○○、甲○○違規事實，以其等違反道路交通管理處罰條例第十二條第一項第二
    款規定，以豐監稽違６３字第Ｈ00000000號、第Ｈ00000000號
    裁決書以乙○○、甲○○為受處分人，各罰鍰新台幣四千八百元。
三、受處分人等乙○○、甲○○之聲明異議意旨略以：受處分人等即異議人乙○○、
    甲○○各自所有農用鐵牛車乙部，平日僅用於農耕及農作物運輸，並未於道路違
    法行駛。惟臺中縣大甲鎮因受桃芝、納莉颱風土石流災害，造成后里大圳排水溝
    泥沙淤積，排水斷面不足，故臺中縣大甲鎮公所委託宏屹土木包工業進行疏濬工
    程，異議人等遂由宏屹土木包工業僱用，負責清運泥沙、石塊與垃圾等雜物，於
    九十年九月二十二日十五時許異議人等各駕駛所有之農用車載運后里大圳排水溝
    泥沙、石塊等淤積物行經臺中縣大甲鎮○○路時，為警攔截，並以「拼裝車輛、
    未領牌照、行駛道路」違規事由加以舉發、查扣車輛，豐原監理站分別以豐監稽
    違６３字第Ｈ00000000號、第Ｈ00000000號裁決書裁處乙○○
    、甲○○各罰鍰四千八百元。異議人等所有之農用鐵牛車平以僅從事農業生產，
    係家中經濟來源，詎因受雇參與風災疏濬工程，受此裁罰，懇請審酌異議人等違
    規動機，撤銷原裁決等語。
四、經查：受處分人即異議人乙○○、甲○○就九十年九月二十二日十五時許，各駕
    駛未經核准領用牌照之六輪拼裝車乙部違規行使於臺中縣大甲鎮○○路一四二號
    前，均不爭執，有陳情書一紙附卷可參。異議人等辯稱係參與疏濬工程，方駕駛
    拼裝車行駛道路，有臺中縣大甲鎮公所九○甲鎮工字第一五九七六號函可佐亦屬
    可採。依上開函示內容可知係臺中縣大甲鎮公所僱用宏屹土木包工業，再由宏屹
    土木包工業僱用異議人等，由異議人等駕駛拼裝車負責泥沙、石塊等淤積物之清
    運工作。宏屹土木包工業為進行疏濬工作、便宜行事，僱用異議人等駕駛各該所
    有之拼裝車，行駛道路，異議人等亦均明知其所有之拼裝車皆未經核准領用牌照
    ，禁止行駛道路，仍同意受宏屹土木包工業僱用，駕駛各該拼裝車行駛道路，致
    生違規事由，難謂異議人等均無可非難。按為加強道路交通管理，維護交通秩序
    ，確保整體道路交通安全，道路交通管理處罰條例對於違反該條例之行為，定有
    各項行政處罰，是該條例於法律性質上屬於行政罰，是按人民違反法律上之義務
    而應受行政罰之行為，法律無特別規定時，雖不以出於故意為必要，仍需以過失
    為其責任條件；但應受行政罰之行為，僅需違反禁止規定或作為義務，而不以發
    生損害或危險為其要件者，於行為人不能舉證證明自己無過失時，即應受處罰（
    司法院大法官釋字第二七五號解釋意旨參照）。本件受處分人等明知拼裝車輛，
    未經核准領用牌照不得行駛公路，詎仍駕駛拼裝車輛，未經核准領用牌照行駛公
    路，其有過失已甚灼然。雖異議人等為清除風災淤積以致違規，其情可憫，惟依
    現行法律尚無其他可免受處罰之規定。從而，原處分機關据以裁罰，並無不合，
    異議人等之議異難認有理由。惟查駕駛拼裝車輛，未經核准領用牌照行駛者，除
    處罰鍰外，拼裝車輛並應沒入之。原處分機關未予沒入上開拼裝車輛，即有未合
    。本件原處分機關既有上開可議之處，即無以維持，本院自應予撤銷改判，另行
    諭知如主文第二項所示，以資適法。
據上論斷，應依道路交通案件處理辦法第二十條，裁定如主文。
中      華      民      國    九十      年     十一     月    二十三    日
                                      臺灣臺中地方法院交通法庭
                                          法  官  許金樹
右正本證明與原本無異。
如不服本裁定應於送達後五日內向本院提出抗告狀。
                                          書記官
中      華      民      國      九十      年    十一      月   二十七   日


司法院資訊處製作；財團法人民間司法改革基金會備份。
